臺灣高等法院刑事判決　　　　　　　　　　　　　　九十三年度上訴字第五五七號
　　上　訴　人
　　即　被　告　甲○○
　　選任辯護人　薛松雨　律師
　　　　　　　　王玫珺　律師
　　　　　　　　楊正評　律師
右上訴人因貪污治罪條例案件，不服臺灣臺北地方法院九十二年度訴字第六一三號，
中華民國九十三年一月二十九日第一審判決（起訴案號：臺灣臺北地方法院檢察署九
十一年度偵字第二０六九六號），提起上訴，本院判決如左：
    主  文
原判決撤銷。
甲○○無罪。
    理  由
一、公訴意旨略以：被告甲○○於民國八十一年間，為臺灣省菸酒公賣局復興啤酒廠
    建國廠區（下稱建國啤酒廠）員工，擔任裝酒機班長，係依據法令從事公務之人
    員，詎其竟意圖為自己不法之所有，假借職務上進出廠區之機會，於同年九月二
    十四日凌晨五時三十三分至三十六分，自建國啤酒廠內之「桶裝生啤酒殺菌室」
    （簡稱ＣＩＰ室），竊取其之前已綑紮成打屬於公賣局公有財產之十四打玻璃瓶
    裝啤酒，市價總計為新臺幣（下同）五千三百七十六元，裝載於其所有之車號五
    九０—八七八０號自小客車之後行李箱及後座車箱內，再伺機載運出廠，嗣因上
    開過程遭建國啤酒廠員工汪建中、劉文祥錄影存證，並經劉文祥及陳清隆向公賣
    局政風室舉發而知悉上情，認被告所為涉犯貪污治罪條例第四條第一項第一款竊
    取公有財物罪嫌。
二、按犯罪事實應依證據認定之，無證據不得推定其犯罪事實；又不能證明被告犯罪
    者，應諭知無罪之判決，刑事訴訟法第一百五十四條第二項、第三百零一條第一
    項分別定有明文。又刑事訴訟上證明之資料，無論其為直接證據或間接證據，均
    須達於通常一般人均不致於有所懷疑，而得確信其為真實之程度，始得據為有罪
    之認定，倘其關於被告是否犯罪之證明未能達此程度，而有合理性懷疑之存在，
    致使無從形成有罪之確信，根據「罪證有疑，利於被告」之證據法則，即不得遽
    為不利被告之認定，其以情況證據（即間接證據）斷罪時，尤須基於該證據在直
    接關係上所可證明之他項情況事實，本乎推理作用足以確證被告有罪，方為合法
    ，不得徒憑主觀上之推想，將一般經驗上有利被告之其他合理情況逕予排除，此
    觀諸最高法院七十六年臺上字第四九八六號、三十二年度上字第六七號判例意旨
    甚明。
三、本件公訴人認被告涉犯上開不法犯行，係以：(一)被告甲○○陳述於上開時地自Ｃ
    ＩＰ室將十四打玻璃瓶裝啤酒放置其所有上開自小客車。(二)證人（即建國啤酒廠
    包裝股股長）張松儒證述處理變異酒通常為一、二打，超過十打的情形很少，大
    數多時均由其本人親自處理，高義德、江煥雄、李金得沒空時，始會找被告處理
    ，因被告為生產線工作人員，要被告處理時一定有其或江煥雄、李金得陪同處理
    ，被告當時任職裝酒機班長，若找被告處理須再指派他人代班。(三)、證人（即建
    國啤酒廠包裝工）汪建中證述錄影帶是其或劉文祥所攝，錄影帶顯示的日期和時
    間會事先調到正確的日期、時間，當時竊酒之不肖員工皆是利用清晨五時左右，
    先至ＣＩＰ室取酒，再取酒裝在私家車內開至停車場停放當時門禁管制並不落實
    。
    (四)證人（即建國啤酒廠機臺班長）陳清隆證述變異酒的處理不可能由裝酒機班長
    處理，且生產線運作時機台班長不可能離開機台，故要被告處理變異酒時，須另
    覓代理人，車輛都是開到辦公室門口載酒，不可能如被告所說於凌晨至ＣＩＰ室
    取酒，當時門禁管制並不落實。(五)證人（即公賣局人員）丘世琪之證述：處理變
    異酒之時間約於上午九時以後，一般民眾或餐廳要求賠償之數量一、二打就算很
    多了，最多曾接到要求賠償十打之情形。(六)被告、張松儒、高義德、李金得於八
    十一年九月二十三日及二十四日皆為早班出勤卡等為論據。
四、訊據上訴人（即被告）堅決否認有不法犯行，辯稱：伊於八十一年九月二十四日
    上午五時二十七分上早班經打卡後駕車前往ＣＩＰ室取酒係前日依據包裝股股長
    張松儒指示將前日已經放置在ＣＩＰ室內啤酒取出，準備當日上班期間駕車隨同
    股長等人載酒外出處理變異酒，因當時正值啤酒廠生產旺季，包裝區○○○路於
    上午八時正常上班時間後，大貨車集結進廠等候裝載啤酒，若再要駕車入包裝區
    ＣＩＰ室搬運待處理之變易酒較為不便，因此斯時伊於打卡上班後，駕車前往Ｃ
    ＩＰ室取酒，並將車輛停放在廠區停車場內等待，其中部分啤酒放置在車上後座
    顯而易見處，廠內巡邏及活動同仁及出入警衛均可清楚查證，所為上情並非竊取
    公物等語。
經查：
(一)、於八十一年間建國啤酒廠，關於變異酒處理調換均由包裝股股長負責，門禁管理
    係隸屬臺灣省保安警察總隊駐管，外出時僅須包裝股股長寫便條為物品出門憑證
    ，人員憑公出證外出不必打卡，酒類出去需要簿子登記，隔天由物料課領回經查
    核，且包裝股每日成品及材料均會同物料課逐一清點審核，生產之半成品經領班
    幹部做最後檢查門窗上鎖並將鑰匙統一送交警衛室保管，每日上班經由領班以上
    之人前往警衛室領取鑰匙並簽名確認後逐一開啟，包裝股與ＣＩＰ室內部有通道
    ，檢舉人當時錄影時，並非被告以鑰匙開門之事證如下：
１、八十三年間處理變異酒，均逕由包裝股股長處理掉換，：：生產線包裝股於每日
    停機後，均由領班會同物料課領班逐一清點入倉，並作書面紀錄依序由管理員、
    課長核章後存查，至於停機後包裝股生產線半成品由領班以上幹部做最後檢查、
    將門窗逐一鎖上始離開，隔日亦由該等人員開鎖後進入上班，且各單位之鑰匙均
    加上封條、簽注時間，送交警衛室統一保管，領用及歸還均須親自簽名登記完冊
    備查，此有臺灣菸酒股份有限公司南港瓶蓋廠九十二年七月三十日九二（瓶）建
    物字第一九二二號函（見原審卷第二十八頁、第二十九頁）。
２、八十一年九月間建國啤酒廠警衛室係隸屬臺灣省保安警察總隊駐管，：：員工外
    出均憑公出證，不需另行打卡，變異酒處理調換，均由包裝股長負責，外出調換
    時由包裝股長寫便簽作出門憑證並有公出證並提出成品及包裝材料日報表及領退
    料日結清單，此有臺灣菸酒股份有限公司南港瓶蓋廠九十二年九月十七日台菸酒
    酒瓶建物字第Ｚ○○○○○○○○○號函可查（見原審卷第一七八頁及外放證物
    ）。
３、張松儒自七十五年起至八十三年止，蕭鏡榮自八十三年起至八十六年止，賴炳火
    自八十六年起至九十年二月止，陳耀斌自九十年二月起至同年三月止，丘世琪自
    九十年三月起迄今，先後擔任歷任包裝股股長職務，包裝線係由十餘組各式機器
    組合而成，其中裝酒機為全包裝股主要設備：：工作人員均需較其他生產人員提
    前上班及延後下班，：：其他啤酒廠為建廠前，建國啤酒廠年產壹仟萬打以上始
    能供應市場需求，包裝線經常實施二班制，調整至清晨五點、深夜二十三點三十
    分上、下班，此有臺灣省菸酒股份有限公司竹南啤酒廠九十三年七月二十八日台
    菸酒竹啤北字第Ｚ○○○○○○○○○號函在卷可查（見本院卷第五十四頁、第
    五十五頁）。
４、廖輔山（即負責門禁管理警察）於原審稱：「「：：員工下班出廠的話，如果是
    一個人用走路的方式出去，沒有帶什麼東西我們就不用檢查，如果有揹個包包的
    話，我們會判斷那個包包的大小是否可以藏酒來決定要不要檢查，如果是開車的
    話我們一定會先看前、後座並要求員工把行李箱打開：：一般有帶酒的：：一定
    會把物品出門證拿到我們警勤室，我們再看裡面的數量再點看看數量是不是符合
    再放行」（見原審卷第一五四頁、第一五六頁）、「（出門證你們檢查完後，會
    不會還給員工？）出門證上面值班隊員必需要蓋章登記，如果有酒類出去的話，
    另外有一個簿子會登記，隔天物料課就會派工友把物品出門證收回去」（見原審
    卷第一五七頁）、「：：開車的話我們會請他們停下來，看前、後座，請他們打
    開從行李箱檢查：：」（見第一六一頁）「張股長（即張松儒）帶酒外出要有公
    出證及出門證，出去時，公出證是壓在我們這邊，他們回來後公出證會還他，我
    們會紀錄出去、回來的時間，出門證的話是出去的時候蓋章，放在我們這邊，我
    們會登記，回來的時候，他也不用領回物品出門證，只要領回公出證，物品出門
    證，第二天物料課的人會來拿走：：，如果有酒沒有出門證的話，是不可能讓他
    出去的」（見原審卷第一六二頁）、「那時候開車上、下班的人不多」（見原審
    卷第一六三頁）、「二十四小時都會有人巡邏，我們有規劃巡邏路線」（見原審
    卷第一六五頁）。
５、證人（即檢舉人）劉文祥於原審證述：「八十一年負責操作貼標機：：八十一年
    處理變異酒是包裝股股長，酒廠門禁管理，打開行李箱看：：：：：：公出以我
    的經驗不用打卡，早班是六點半到二點半，領班會比我們早一點，因為他們要開
    門，貼標機、裝酒機、清洗機也是要早半個小時來，拍攝時沒有看到甲○○拿鑰
    匙開ＣＩＰ室（原審卷第六十五頁、第七十頁、第七十五頁、第七十六頁、第七
    十七頁）。
６、證人陳清隆證述：
、於調查局：「：：甲○○、劉文祥和我都是工會理事，我們原先因陳情建國廠不
    要停止營運而向公司抗爭後來公司調降我的職務，並用我原先班長職務向甲○○
    利誘：：」（見偵卷第十四頁）。
、原審：「我與劉文祥提供錄影帶：：我於八十一年是機台班長：：每日生產後成
    品要清點，交給成品倉庫，要填寫繳庫單及簽名、紀錄：：成品倉庫要做壹個報
    表：：：：我跟劉文祥被打壓：：」。（見原審卷第二Ｏ四頁、第二Ｏ五頁、第
    二Ｏ七頁、第二Ｏ八頁）。
７、證人（即提供錄影帶之人）汪建中之歷次證述：
、於偵訊證稱：「ＣＩＰ室鑰匙是領班以上人員保管：：開門都要去向他們拿鑰匙
    ：：領班以上是管理員、管理員以上是股長：：」（見偵卷第五十三頁）。
、於原審證稱：當時是貼標機線上服務，貼紙每天都有專門領物料的人去領，數量
    多少都要登記，變異酒是管理階層領班以上的人處理，警衛認為可疑車輛會打開
    行李箱檢查，貼標籤工作處所沒有人綁酒，公出出勤卡不會有紀錄（見原審卷第
    七十八頁、第七十九頁、第八十一頁、第八十二頁、第九十二頁）。
８、查歷任包裝股股長張松儒、蕭鏡榮、丘世琪均係有權自行或指派其他適當之人會
    同外出協助處理變易酒事宜，包裝股股長所需置換之變異酒均係直接由生產線取
    下，此經證人張松儒、蕭鏡榮、丘世琪先後證述在卷（見偵查卷第第三十頁、十
    八頁反面、第二十八頁反面），雖外出處理變異酒時所攜帶外出酒類數量僅由包
    裝股股長簽立便條供警衛室核對數量即可，惟外出酒類數量及包裝股每日成品及
    材料（含貼標籤數量）均另由物料科逐一清點審核，又廠區上班及下班時均在警
    衛室保管並規定領班以上管理人員前往領取再以鑰匙鎖門或開啟，廠區二十四小
    時駐衛保安警察全日巡視監控，堪認當時對於生產酒類數量、人員、車輛進出及
    廠區內外全日均在嚴密監控管理之事實，甚為明確。
(二)、包裝股股長處理變異酒或當日處理或翌日處理，若翌日外出處理，則變異酒先行
    綁妥經由內部通道放置ＣＩＰ室，另委由被告等其他有私人汽車之同仁協助，又
    翌日陪同駕車處理變異酒之人，當領班開啟ＣＩＰ室後先行開車前往取酒自行將
    車停放在停車場，包裝股股長自行或指派專人與駕駛私人汽車之駕車人於上班適
    當時間外出時均依規定經由門禁檢查放行之事證如下：
１、張松儒歷次證述：
、於調查局證述：「：：我接獲需處理變異酒的投訴：：瞭解變異原因，就跟消費
    者談妥賠償比率，一般都是談好後隔天再將酒載去給消費者：：：將酒綁好後若
    是隔天才需處理，我會將綁好的酒放在ＣＩＰ室中，隔天再去取酒：：都是用同
    事的私家車：：外出時，會填寫外出單說明外出理由及兌換數量，並交給警衛查
    驗及留存」（見偵卷第三十頁）、「通常我會和江煥雄、李金得：處理變異酒：
    ：如果高義德公事忙或車子壞掉，我才會找甲○○幫忙」、「：：八十一年間，
    包裝股裝酒員高義德、裝酒機班長甲○○、機械保養班林文井有私家車：：」、
    「ＣＩＰ室：：鑰匙是領班在保管：：進入ＣＩＰ室亦可從包裝室進入，包裝室
    鑰匙亦是領班保管，平時下班後會上鎖，上班後會開啟，ＣＩＰ室和儲酒室間有
    通道，所以我會在接獲要換變異酒通知時，前一日綁好酒放在ＣＩＰ室內，隔日
    再來取酒（見偵卷第三十四頁正面、反面）。
、偵查時證述：「曾委託甲○○處理變異酒，：：於前一天交待：：領班在場：：
    」、「ＣＩＰ室鑰匙何人保管？）領班，：：開、鎖門都是領班，領班案發是李
    清華」（見偵卷第六十一頁正面、反面）。
、原審證述：「：：我的處理過程就是先把要換的酒先準備好，如果數量少的話當
    天就解決：：直接綁一綁提過去，如果數量多，大部分是第二天才去換：：」、
    「：：（你去換變異酒，酒都是從那邊拿出來？）在生產線上時我就先拿出來，
    已經貼上標籤只是還沒有入倉庫：：我記得最多是二十箱、一箱二十瓶，就是四
    百瓶」（見原審卷第四十三頁）、「班長不用操作，：：班長是該在他人吃飯時
    代替操作機器：」、「六打以上是用自用車載出去換，用員工的轎車出去換」（
    第四十六頁）、「（你送酒出去，有無使用過你們酒廠的公務車？）變異酒沒有
    過，」「（員工的私家轎車，跟你出去送貨時，是何人開車？）那台車的車主」
    （見原審卷第四十九頁）、「（你們載酒出去，警衛室會不會檢查你們車輛？）
    要寫便條給警衛，：：消費者是何人換多酒：：他們會檢查車上有多少瓶酒，如
    果換回來，也要給警衛室看：：條子放在警衛室」（見原審卷第五十一頁）、「
    （ＣＩＰ室鑰匙何人保管？）高義德、我也有：工廠規定是回家後就要交給警衛
    室：：從警衛室領來開門後由領班保管」（第五十二頁、第六十二頁）、「（甲
    ○○有無ＣＩＰ的鑰匙？）沒有」（第五十三頁）、「班長甲○○離開要不要請
    人代理？）運轉機順了以後壹個人操作就可以」、「（你知道甲○○的車子都停
    在那邊？）他都是固定停在福利社」（見第五十九頁）、「（生產線拿變異酒是
    在貼標籤後經裝箱才可以拿，距離ＣＩＰ室二十公尺（見第八十五頁、第八十六
    頁）。
２、證人丘世琪（擔任包裝股股長）於調查站證述：「九十年三月十九日擔任建國啤
    酒廠包裝股股長：：處理變異酒：：需要將酒拿到外面給消費者時，：：由我或
    是託同事（不特定人）駕駛自用車載酒去換給民眾」（見偵卷第十七頁反面、第
    十八頁正面、反面）。
３、證人江煥雄於原審證述：六十六年至八十六年間在建國啤酒廠服務，擔任包裝部
    門管理員：：，八十一年，張松儒擔任包裝股股長，有受到股長之命代為處理，
    通常是股長接到變異酒通知，會先準備一些酒，由我們帶一位員工就是現場操作
    的人員，以私人的轎車帶酒出去洽談賠償換回瑕疪品，事先準備酒，都是放在倉
    庫或是放在ＣＩＰ室，瑕疵品分配在配銷處規定一比六，若不答應才由我們去處
    理，處理數量通常是消費者談判結果，有時候十幾打都有可能但是聽他們回來處
    理的，因個案問題，三十箱也有，如果下午接到通知處理變異酒，來不及就第二
    天早上處理（見原審卷第一Ｏ六頁、第一Ｏ八頁、第一Ｏ九頁、一一Ｏ頁、第一
    一二頁）、「張股長指定陪我們一起去的人把酒準備好，不會是我準備，有甲○
    ○、高義德：：，酒是他們準備好的，我只是帶頭去處理」（見原審卷第一一五
    頁）、「警衛會核對載出去酒的數量」（見原審卷第一二Ｏ頁）、「ＣＩＰ室鑰
    匙下班放在警勤室，上班由領班去拿：：早班的人拿去開完放在辦公室」（見原
    審卷第一四二頁）。
４、證人高義德於原審證述：我們要幫忙在ＣＩＰ室或成品倉庫提酒在車上再跟張股
    長出去處理變異酒，是用私人的轎車，外出時出門證，不用打卡，印像中是十五
    、十六打，酒放在車上後車子開到停車場等，酒大部分放在後車廂，放不下會放
    在後座：：（見原審卷第一二八頁、第一二九頁、第一三九頁、第一四Ｏ頁）、
    「有時候事前一天講，有時候會當天，不一定」、「ＣＩＰ室有上鎖，主管或領
    班開」（見原審卷第一三二頁、第一三三頁）。「（警衛室如管制？）叫我們後
    車廂打開」（見原審卷第一三五頁）。
５、證人（即檢舉人）劉文祥之歷次證述：
、於調查局稱：「：：：甲○○是製酒機班長，由於製酒機上有三位操作員輪值操
    作，所以甲○○是有可能接受股長指派處理事務而離開生產線上」（見偵卷第十
    一頁反面）。
、於原審時證述：我在那邊監控二次以上：：拍到這次畫面之後有再去拍攝，但都
    沒拍到：：因為他們前一天，事先會把酒綁好，然後從另外壹個房間ＣＩＰ室相
    通所以在這個地方等（原審卷第六十六頁、第七十三頁、第七十四頁）。
６、證人陳清隆之歷次證述：
、於原審證述：「處理變異酒直接由生產線把酒拿下來是包裝股股長交待：：八十
    六年、八十八年我有處理一次，管理員：：叫我開車，我駕駛我的車：：」（見
    原審卷第二一Ｏ頁）。
７、蕭守毅（即與被告負責同機台之人）於原審證稱：「八十一年九月擔任裝酒機並
    與甲○○負責，三人同一台機台，另外一人是吳宗德，三人早班五點半就要來上
    班：：甲○○配合張股長指派去協助處理變異酒，因為甲○○是班長，他去處理
    時都會交待我們，機具運轉順，一個人就可以，通長時間是六點半以後，他才可
    以不要在場（見原審卷第一四三頁、第一四四頁、、第一四五頁、第一四七頁、
    第一四九頁、第一五二頁）。
８、綜上可知，被告案發時因有私人汽車且擔任班長，當機器運轉後可以毋庸另覓代
    理人陪同包裝股股長外出處理變異酒人員，若因故無法當日外出處理變異酒而必
    須延滯翌日處理時，因包裝股每日下班前成品及材料均會同物料科逐一清點審核
    ，詳如前述，足證包裝股下班時經清點後當應清除全部成品，又在包裝股旁設有
    鑰匙可管理之ＣＩＰ室與包裝股間內部有通道，此經證人（即檢舉人）劉文祥於
    原審證述在卷（見原審卷第七十四頁），並有現場位置圖及照片在卷可查（見本
    院卷第二六一頁、第二六二頁、第二六三頁），則張松儒證述斯時將待處理變異
    酒放在ＣＩＰ室，待翌日處理變異酒自係最適當處所，當無庸置疑。
(三)、檢舉人提供錄影帶時間，被告係依規定上早班，當日廠區內另有其他早班同仁打
    卡上班，被告自ＣＩＰ室取酒動作正常，部分啤酒放在後座明顯處並且取酒後車
    輛停放停車場，顯示被告行為當時並無異狀之事證如下：
１、檢察官勘驗錄影帶顯示：「一九九二年九月二四日五時三十三分，被告駕駛00
    0-0000自小客車停車，車燈亮的，被告關上車燈後下車，打開後車廂，隨
    即入內拿啤酒，第一次二打，先放置十一打於後車廂內，再放置三打於後座，第
    四次提啤酒時，有穿著牛仔褲男子從車前左往右經過，約二十秒再由右往左走回
    去，：：被告持續拿啤酒，被告前後入內八次，第七次：：提出十四打，其中十
    一打放置後車廂日，餘三打放置在後座，八次入內拿一本黃色簿本出來（Ａ３大
    朽小）同時把倉庫大門關上，並將簿子放置後座，五時三十六分離去，，被告畫
    面中，並未出現東張西望，並無出現慌張及倉促情形，提拿及放置啤酒，仍慢條
    斯理整理後車廂及後座空間，此有勘驗筆錄及翻拍照片可查（見偵卷第六十七頁
    、第六十八頁、本院卷自第三三三頁至三四一頁）‧
２、證人（即提供錄影帶之人）汪建中於調查局稱：「：：八十一年間我和劉文祥深
    感在廠內工作氣氛不佳：：：：我們攝影時通常一起行動，：：：錄影帶日期和
    時間都會先調到正確的日期和時間」、「：：我會和劉文祥約一星期挑一、二天
    清晨五點二十分左到廠裡，一人負責在ＣＩＰ室外面攝錄，一人在停車場拍攝，
    我們那時大約錄了幾星期：：」、「錄影帶顯示蔡換懷：：自ＣＩＰ室拿十四打
    酒：：」（偵卷第七頁反面、第八頁正面、反面、第九頁反面）。
３、查被告時任裝酒機班長，為提早準備工作，均需較其他生產人員提前上班，調整
    至清晨五點上班，有前述臺灣省菸酒股份有限公司竹南啤酒廠九十三年七月二十
    八日台菸酒竹啤北字第Ｚ○○○○○○○○○號函在卷可查（見本院卷第五十四
    頁、第五十五頁），另洗瓶機、殺菌機等人員亦需提早一小時上班，並經證人張
    松儒於原審證述在卷（見原審卷第四十頁、第六十四頁）、證人劉文祥於原審證
    述上開之人要提早到班（見原審卷第七十六頁），並有卷附證人高義德（於五時
    二十四分打卡）、李金得（於五時四十一分打卡）、李清華（五時十分打卡）、
    甲○○（五時二十七分打卡）、林文井（五時十分打卡）及周恭等八人出勤卡影
    本（見偵卷第三十六頁、第三十七頁、第三十九頁、第四十一頁、第四十二頁、
    第四十五頁、本院卷第二五八頁、第二五九頁、第二六Ｏ頁）在卷可參，足認被
    告取酒當時，廠區內上開之人均需提早到班擔任準備工作，被告係資深人員對於
    上開時間廠區已經有多人來廠準備上班，自當熟知，又參以上開時間確實有多人
    提早到班，足證當時應係生產旺季，二班制上班係為配合市場大量需求，則上班
    後大貨車進廠取貨時通往ＣＩＰ室之對外通道擁擠，當可確認，被告供述必須提
    早前往ＣＩＰ室取酒變異酒，自屬正確處理方式，並無何疑義。
五、末查檢舉人在現場守候錄影時並未看見被告持鑰匙開啟ＣＩＰ室門鎖，另上開鑰
    匙係統一在警衛室保管中詳如前述，堪認被告當時前往取酒係配合有權之人開啟
    該門，當可認定，又關於成品酒數量及變異酒攜帶外出時存留在警衛室之資料亦
    由物料課嗣後控管，另經清查結果八十一年六月至十月間並未有啤酒失竊及空瓶
    標籤專賣憑證短缺等資料，且本案被告在ＣＩＰ室搬運之十四打啤酒重達一佰八
    十二公斤等情，此有臺灣菸酒股份有限公司南港瓶蓋場九十二年七月三十日九二
    （瓶）建物字第一九二二號函（見原審卷第二十八頁）可查，再者雖上開啤酒分
    別放置在後車廂及後座內，車輛載有上開重量物品後，必然下沈，且後座尚置有
    啤酒，從外觀應顯而易見，警衛室豈可輕易放行，檢舉人提出十年前錄取被告搬
    運啤酒之錄影帶，僅足以證明被告於上開時、地搬酒之事實，尚難遽認被告所為
    係竊酒行為，且有合理性之懷疑存在，致使無從為有罪之確信，尚難憑此錄影帶
    而為被告不利之認定，此外亦無其他積極證據足資證明被告有不法行為，本件尚
    無從形成被告有罪確信不疑心證，自應為有利於被告之認定，本件既不能證明被
    告確有犯罪，依據「罪證有疑，利於被告」之證據法則，即應為被告無罪之判決
    ，原審未加詳查，遽以認定被告有竊取啤酒犯行，據以認定，論處被告竊取公物
    罪，並判處刑責，核其認事用法均有違誤，被告否認犯罪提起上訴為有理由，應
    由本院將原判決撤銷，改判被告無罪之判決。
據上論斷，應依刑事訴訟法第三百六十九條第一項前段、第三百六十四條、第三百零
一條第一項前段，判決如主文。
本案經檢察官羅榮乾到庭執行職務。
中  華   民    國         九十三       年       十一     月      三十  日
                              臺灣高等法院刑事第二十三庭
                                  審判長法  官  黃  瑞  華
                                        法  官  蔡  明  宏
                                        法  官  王  淑  滿
右正本證明與原本無異。
如不服本判決，應於收受送達後十日內向本院提出上訴書狀，其未敘述上訴之理由者
並得於提起上訴後十日內向本院補提理由書（均須按他造當事人之人數附繕本）。
                                        書記官  陳  思  云
中  華   民    國         九十三       年       十二     月      一     日
